臺灣高等法院民事裁定
109年度家聲字第39號
聲  請  人  熊曉莉

上列聲請人因本院109年度上更一字第4號分割遺產等事件，聲請
法官迴避，本院裁定如下：
    主  文
聲請駁回。
    理  由
一、按法官曾參與該訴訟事件之前審裁判或仲裁者，應自行迴避
    ，不得執行職務，民事訴訟法第32條第7款定有明文。該規
    定乃在使法官不得於其曾參與之裁判之救濟程序執行職務，
    以維審級之利益及裁判之公平（大法官釋字第256號解釋參
    照）。次按所謂「參與前審裁判」固不以下級審裁判為限，
    除權判決對於撤銷除權判決之訴，亦為同款所謂前審裁判。
    然除有此種特殊情形外，恆指該事件之下級審裁判而言。下
    級審判決經上級審廢棄發回更審者，參與該下級審判決之法
    官於更為審判之程序，不得謂為參與前審判決之法官（最高
    法院95年度台抗字第611號裁定意旨參照）。又民國92年2月
    7日修正前民事訴訟法第32條第7款雖規定「法官曾參與該訴
    訟事件『更審前之裁判』者，應自行迴避」，惟依其文義解釋
    ，凡在更審前曾參與該訴訟事件裁判之法官，不問係在何審
    級，均包括在內。若該訴訟事件發回多次，而原審法院法官
    員額較少，勢必發生無法官可執行職務之情形。又依修正後
    第478條第4項規定，受發回或發交之法院，應以第三審法院
    所為廢棄理由之法律上判斷為其判斷基礎，故該訴訟事件於
    發回或發交後縱仍由參與更審前裁判之法官審理，亦不致有
    所偏頗，而有迴避之必要，爰修正第7款，將此部分規定刪
    除（該條款修正理由參照）。準此，民事訴訟法第32條第7
    款修正為現行規定後，法官曾參與該訴訟事件更審前之裁判
    ，並非屬應自行迴避之事由。
二、本件聲請人主張本院109年度家上更一字第4號分割遺產等事
    件（下稱系爭事件），更審前為本院104年度家上易字第46
    號事件（下稱第46號事件），伊在第46號事件曾聲請交付法
    庭錄音光碟，經本院分別於105年5月6日以105年度家聲字第
    13號、同年11月30日以第32號裁定（下稱第13號、第32號裁
    定）駁回其聲請在案；系爭事件之受命法官李昆霖曾參與第
    13號、第32號裁定為陪席法官，乃聲請系爭事件之受命法官
    李昆霖迴避云云。查聲請人所主張上情，固有第13號、第32
    號裁定可參（見本院卷7-13頁）；惟系爭事件之前審裁判係
    指第一審裁判即臺灣桃園地方法院104年度家訴字第27號事
    件（下稱第27號事件）之判決，系爭事件之受命法官李昆霖
    並非第27號事件之承辦法官，有該判決可稽（見本院卷15-2
    1頁），並不該當民事訴訟法第32條第7款之要件，李昆霖法
    官就系爭事件並無應自行迴避之事由。另第13號、第32號裁
    定係關於聲請交付法庭錄音光碟之裁判，並非就第46號事件
    本案實體訴訟關係為裁判之判決，即非系爭事件之前審裁判
    ，李昆霖法官縱曾參與上開二件裁定之裁判，就系爭事件亦
    無須自行迴避。聲請人依民事訴訟法第33條第1項第1款規定
    聲請系爭事件之受命法官李昆霖迴避，於法無據，不應准許
    。　　
三、據上論結，聲請人之聲請為無理由，爰裁定如主文。
中　　華　　民　　國　　109 　年　　8 　　月　　27　　日
                  家事法庭
                      審判長法  官  周祖民
                            法  官  林玉蕙
                            法  官  鄭威莉
正本係照原本作成。
如不服本裁定，應於收受送達後10日內向本院提出抗告狀，並應
繳納抗告費新臺幣１千元。
中　　華　　民　　國　　109 　年　　8 　　月　　27　　日
　　　　　　　　　　　　　  書記官  楊璧華